Inventaris van het archief van het Nederlandse Gezantschap in Portugal (Lissabon), (1759) 1888-1954 (1957)
Nationaal Archief, Den Haag
Gezantschap in Portugal (Lissabon), (1759) 1888-1954 (1957)
Gezantschap Lissabon
oudste stuk - jongste stuk: 1759-1957
merendeel 1888-1954
Z80
231 inventarisnummers; 8,00 meter
Normale geschreven, getypte en gedrukte documenten, geen bijzondere handschriften.
Nationaal Archief, Den Haag
Gezantschap te Portugal (Lissabon), (1759), 1888-1954 (1957)
Het gezantschap vervulde eind 19e eeuw een belangrijke rol in de onderhandelingen tussen Nederland en Portugal betreffende Timor (Indonesië). Tijdens de Tweede Wereldoorlog had ze opnieuw een belangrijke rol, om de betrekkingen met het vrije en strategisch gelegen Portugal goed te houden. Ook de vluchtelingenzaken in die tijd vielen ten dele voor rekening van het gezantschap. Het gezantschap bestond in Portugal uit slechts een hele kleine staf, een gezant en een kanselier. Het archief bevat onder andere stukken betreffende consulaire bijstand, betreffende Nederlandse vluchtelingen in Portugal en andere landen tijdens de Tweede Wereldoorlog, stukken betreffende gezanten werkzaam in Lissabon, betreffende overige Nederlandse consulaten in Portugal en Portugese koloniën, over politiek en handel in Portugal en haar koloniën, betreffende Timor en stukken over de moorden op de Portugese koning Don Carlos en kroonprins Louis Philippe en de Duitse gezant Baron von Baligand. Tevens is in deze inventaris het archief van het Regeringscommissariaat voor de Nederlandse Vluchtelingen in Portugal over de periode 1940 1945 opgenomen.
Archiefvorming
Geschiedenis van de archiefvormer
Het gezantschap kreeg in 1893 een bemiddelende rol te spelen tussen de Nederlandse en de Portugese regering inzake het bepalen van een duidelijke en nauwkeurige grensbepaling tussen de beide bezittingen in Timor. In 1899 werden opmetingen gedaan, door een gemengde commissie. De bevindingen werden vastgelegd voor een tractaat, dat in 1904 tot stand kwam. Een meningsverschil ontstond over het gebied o'Kussi. De gemengde commissie gaf zijn opdracht terug en de kwestie werd langs diplomatieke weg in behandeling genomen. De overdracht van de souvereiniteit van de enclaves kon geen plaats vinden. In 1911 werd Maucator door Nederland bezet. Dit leidde ertoe dat Portugal niet op de Nederlandse voorstellen in ging en verlangde dat Nederland het gebied Marcautor terug moest geven. Nederland wilde de gebieden niet afstaan. De kwestie werd aanhangig gemaakt bij het Hof van Arbitrage. Het Hof besloot in 1917 dat de gebieden moesten worden afgestaan zoals dat in het Tractaat van 1904 was bepaald. In 1917 kon het verdrag pas worden uitgevoerd.
De bezetting van Nederland in 1940 had het gezantschap te Portugal van de ene dag op de andere tot een sleutelpost gemaakt. Portugal was na de bezetting van de Franse kust door de Duitse troepen in juni 1940 vanuit Engeland de gemakkelijkst bereikbare toegang tot het Europese continent. Voor de luchtverbinding met Amerika en Nederlands Indië was het een onmisbare schakel. Het handhaven van zo goed mogelijke betrekkingen met Portugal was voor de regering in Londen een levenskwestie. Bijna alle passages van personen naar het Westelijk halfrond en Azië gingen per vliegtuig via Lissabon en de Azoren, vanwaar de oversteek naar Brazilië werd gemaakt. Bovendien belandden veel vluchtelingen in Portugal, vanwaar zij naar Engeland of een andere bestemming wilden vertrekken. De realisering van die plannen was echter van veel formaliteiten afhankelijk, naast politieke bekwaamheid moest de Nederlandse vertegenwoordiging in Lissabon ook veel initiatief tonen.
De situatie ter plaatse was daarmee in schrille tegenstelling. Het gezantschap bestond slechts uit een gezant en een kanselier. Gezant J.G. Sillem was in 1937 wegens onbekwaamheid in Athene overgeplaatst naar Lissabon, waar hij voor het neutrale Nederland weinig kwaad kon verrichten. Sillem verkeerde overeenkomstig zijn verouderde taakopvatting uitsluitend in de hoogste kringen. Contacten met Nederlanders had hij nauwelijks. Aanvankelijk scheen Sillem de toestand toch min of meer meester te zijn. De vele vluchtelingen in Lissabon werden goed opgevangen door een vluchtelingencomité, waarvan hij beschermheer was en waaraan zijn echtgenote samen met de honoraire consul generaal W.F. Zeegers, vanaf de oprichting op 13 mei 1940 energieke leiding gaven. Sillem bemoeide zich echter nauwelijks met dit werk. Sillem gedroeg zich alsof Nederland nog neutraal was. Het duurde dan ook niet lang, of klachten over Sillem bereikten Van Kleffens. Deze deed voorlopig niets, hoewel hij wist hoe ongeschikt Sillem was om een belangrijke post als Lissabon te bezetten. De situatie werd nog verergerd doordat de ongeschikte gezant het voorwerp werd van kwaadaardige geruchten. Sillem heette te verkeren met de Duitse Gezant; zijn Duitse knecht zou de geheime cijfercode aan de Duitse geheime dienst hebben verkocht. Het kwalijkste van alles was echter Sillems mentaliteit. Hij was niet in staat zich geestelijk los te maken van de neutrale opstelling en een belligerente houding aan te nemen. Hij sprak over Duitsland niet als de vijand, maar als de goede buurman die een jammerlijke vergissing had begaan.
Deze houding, die Van Kleffens raak typeerde als 'negativisme' en de aanhoudende stroom van klachten, brachten begin 1941 Buitenlandse Zaken in actie. Van Kleffens verzocht Sillem disponibiliteit aan te vragen, omdat hij door inactiviteit, te weinig rapportage en zijn houding tegenover vluchtelingen ernstig tekort was geschoten. Op 1 mei droeg hij de leiding van het gezantschap over aan Van Pallandt nadat de Portugese regering geweigerd had voor de benoeming van Van Haersma de With tot gezant haar agrement te verlenen. Met het vertrek van Sillem, waren de moeilijkheden niet voorbij. Een winstpunt was echter dat Van Pallandt actief en enthousiast leiding gaf aan de veertig medewerkers van het gezantschap en het consulaat generaal. Minder gemakkelijk was de samenwerking met Van Harinxma thoe Slooten, die als gedelegeerde van de Regeringscommissaris voor de Vluchtelingen in Frankrijk, Spanje en Portugal doorgaans in Lissabon verbleef. Deze nam het niet, dat Van Pallandt samen met de vertegenwoordiger van het Bureau Inlichtingen mr H. Maas Geesteranus allerlei hachelijke acties ondernam met betrekking tot de vluchtelingen. Van Harinxma wilde het gezantschap zoveel mogelijk buiten de vluchtelingenzaken laten. Formeel was dat juist, maar voor het verkrijgen van doorreisvergunningen en uitreisvisa moest hij toch het consulaat generaal of het gezantschap inschakelen. Van Pallandt liet Van Harinxma echter begaan en pas in 1942 kwam er enige samenwerking tot stand, zonder dat het ooit een gezonde verhouding werd. Na het vertrek van Van Harinxma naar Londen in 1943 kwamen de vluchtelingenzaken onder de hoede van het gezantschap.
De volgende diplomatieke ambtenaren waren belast met de leiding van het gezantschap te Lissabon:
1861 1874 mr L.A.H. baron van Ittersum, zaakgelastigde.
1874 1876 mr D. Everwijn, minister resident.
1876 1881 J.A. Mazel, minster resident.
1881 1886 mr K.W.P.F. baron Gericke van Herwijnen, zaakgelastigde.
1886 1890 mr L.H. Ruyssenaers, zaakgelastigde (1888) minister resident.
1890 1899 mr J.D.C. baron van Heeckeren van Kell, minister resident.
1899 1904 jhr mr H. van Weede, minister resident.
1904 1908 jhr mr J.C.N. van Eys, minister resident.
1908 1914 mr dr W.I. Doude van Troostwijk, gezant.
1914 1924 jhr mr A. van der Goes, gezant.
1924 1930 jhr mr H.M. van Haersma de With, gezant.
1930 1932 G.H.W.M. ridder Huyssen van Kattendijke, gezant.
1932 1937 dr A. Loudon, tijdelijk zaakgelastigde (1934) gezant.
1937 1941 mr J.G. Sillem, gezant.
1941 1944 mr F.C.A. baron van Pallandt, zaakgelastigde.
1944 1945 dr R. Flaes, zaakgelastigde.
1945 1950 jhr P.A. van Buttingha Wichers, gezant.
1950 1956 mr E.N. van Kleffens, gezant.
Geschiedenis van het archiefbeheer
Het archief van de diplomatieke vertegenwoordiging te Lissabon over de jaren (1759) 1888 1954 (1957) werd in 1961 overgebracht naar het Ministerie van Buitenlandse Zaken.
Het archief was geordend volgens het rubriekenstelsel. Alle ingekomen en uitgaande stukken werden in chronologische volgorde ingeschreven in de agenda. Aan de hand van de aan elk stuk toegekende en in de agenda vermelde code werden de stukken vervolgens opgeborgen in dossiers.
Bij eerdere inventarisatie van het archiefgedeelte tot 1945 is de oude orde ernstig verstoord en zijn ten onrechte stukken vernietigd. Aan de hand van de lettercode kon de oude orde bij herinventarisatie worden hersteld.
Tot 1948 maakte men gebruik van een alfabetische lettercode die in 1945 werd gewijzigd en uitgebreid met deelrubrieken. Na 1948 is men overgegaan op het gebruiken van een decimale code (leidraad). In 1952 werd er een nieuwe decimale code ingevoerd. Het gevolg was dat de oude en nieuwe code door elkaar werden gebruikt.
In het gezantschapsarchief zijn ook een tweetal bundels privé correspondentie van Engelandvaarders aangetroffen. Na enig speurwerk konden deze stukken worden overgedragen aan de rechtmatige eigenaars.
De verwerving van het archief
Overbrenging van een overheidsarchief
De verwerving van het archief
Het archief is krachtens bepalingen van de Archiefwet overgebracht.
Inhoud en structuur van het archief
Selectie en vernietiging
Het archief van het gezantschap te Lissabon over de jaren (1759) 1888 1954 had een omvang van 89 dozen (ca.10 meter). Tijdens de inventarisatie zijn 18 dozen (2,0 meter) vernietigd volgens de vernietigingslijst van het Ministerie van Buitenlandse Zaken (1960).
Ordening van het archief
Bij de herinventarisatie in 1991 is besloten de stukken met de oude decimale code om te zetten naar de nieuwe decimale code. Door het gebruik van verschillende archiefcodes ontstonden overlappingen in jaartallen tussen de dossiers betreffende hetzelfde onderwerp. Dit probleem is opgelost door middel van verwijzingen.
Aanwijzingen voor de gebruiker
Openbaarheidsbeperkingen
Deels openbaar, deels beperkt openbaar (A).
Materiële beperkingen
Het archief kent geen beperkingen voor het raadplegen van stukken als gevolg van slechte materiële staat
Aanvraaginstructie
Openbare archiefstukken kunnen online worden aangevraagd en gereserveerd. U kunt dit ook via de terminals in de studiezaal van het Nationaal Archief doen. Om te kunnen reserveren dient u de volgende stappen te volgen:
U maakt een profiel aan op www.gahetna.nl, en logt vervolgens in
Via de archiefinventaris (alleen de beschrijvingen met rode nummers) selecteert u het gewenste archiefstuk door op de knop 'Reserveren' te klikken
In het volgende scherm geeft u aan op welke dag u het archiefstuk wilt inzien
Indien u zich bevindt in de studiezaal en een tafelnummer heeft ontvangen kunt u dit nummer vermelden. Als u geen tafelnummer heeft kunt u tafelnummer 777 laten staan
Vervolgens bevestigt u uw reservering door deze te versturen.
Verwant materiaal
Beschikbaarheid van kopieën
Inventarisnummers van dit archief zijn niet in kopievorm beschikbaar
Beschrijving van de series en archiefbestanddelen
- ARCHIEF GEZANTSCHAP (1759) 1888-1944
  - STUKKEN VAN ALGEMENE AARD, I.
    - Agenda's van ingekomen- en uitgaande stukken., 1896-1947.; 102-119; 18 delen
      - 1896 jan. 1 - 1907 dec.30, 102
      - 1908 jan. 2 - 1915 okt. 7, 103
      - 1915 okt. 7 - 1916 nov.24, 104
      - 1916 nov. 24 - 1918 mrt. 19, 105
      - 1918 mrt. 19 - 1919 sep. 22, 106
      - 1919 sep. 24 - 1921 apr. 15, 107
      - 1921 apr. 15 - 1927 dec.31, 108
      - 1928 jan. 10 - 1932 dec. 6, 109
      - 1932 dec. 6 - 1936 aug.21, 110
      - 1936 aug.21 - 1939 nov. 7, 111
      - 1939 nov. 7 - 1941 mrt.20, 112
      - 1941 mrt.20 - 1942 jun. 10, 113
      - 1942 jun. 10 - 1943 sep. 2, 114
      - 1943 sep. 3 - 1944 sep.27, 115
      - 1944 sep.28 - 1945 nov. 6, 116
      - 1945 nov. 6 - 1946 jul. 10, 117
      - 1946 jul. 10 - 1946 dec.31, 118
      - 1947 jan. 2 - 1947 aug. 1, 119
  - STUKKEN BETREFFENDE BIJZONDERE ONDERWERPEN, II.
    - GEZANTSCHAPSAANGELEGENHEDEN, A
      - Stukken betreffende gezanten werkzaam aan het gezantschap te Lissabon., 1913-1937.; 120-123; 4 omslagen
        - jhr mr A van der Goes, 1913-1914 en 1925-1926., 120
        - jhr mr H.M. van Haersma de With, 1925-1930., 121
        - G.H.W.M. Ridder Huyssen van Kattendijke, 1930-1935., 122
        - dr A. Loudon, 1932-1937., 123
    - CONSULAIRE AANGELEGENHEDEN, C
      - Stukken betreffende de Nederlandse consulaten in Portugal en de Portugese koloniën., 1900-1937.; 124-129; 6 omslagen
        - Lissabon, 1900-1934, 124
        - Lourenço Marques, 1900, 125
        - Macao, 1900-1901, 126
        - Mossamedes, 1902, 127
        - Quilimane, 1900-1901, 128
        - Sevilla, 1936-1937, 129
      - Stukken betreffende de overname door de Portugese regering van de steiger (pont) van de Nederlandse Zuidafrikaanse spoorwegmaatschappij te Lorenço Marques., 1903-1907.; 130; 1 omslag
      - Stukken betreffende het incident met consul-generaal George te Lissabon inzake zijn functies als consul, koopman en scheepsagent., 1912.; 131; 1 omslag
      - Correspondentie met het Ministerie van Buitenlandse Zaken inzake het eventueel vestigen van een honorair consulaat te Dilly (Portugees-Timor)., 1941-1942.; 132; 1 omslag
    - CONFERENTIES., E
      - Stukken betreffende de conventie met betrekking tot de codificatie van het internationaal privaatrecht., 1896-1907.; 133; 1 omslag
      - Stukken betreffende de internationale vredesconferentie in Den Haag., 1900-1907.; 134; 1 omslag
      - Stukken betreffende de Haagse conferentie inzake het gebruik van hospitaalschepen in de tijd van oorlog., 1904-1907.; 135; 1 omslag
      - Stukken betreffende een ontwerpconciliatie verdrag tussen Nederland en Portugal., 1927-1929.; 136; 1 omslag
    - HANDEL EN ECONOMIE, H
      - Rapport aan het Ministerie van Buitenlandse Zaken inzake de ontginning van de mijnen in Portugal. Afschrift., 1914.; 137; 1 katern.
      - Stukken betreffende de Portugese handelspolitiek., 1923-1939.; 138; 1 omslag
      - Stukken betreffende de handelssituatie in de Portugese koloniën., 1927-1936.; 139; 1 omslag
      - Stukken betreffende het aankopen van oorlogsmateriaal door Portugal., 1931-1937.; 140; 1 omslag
      - Stukken betreffende het inkopen van goederen in Portugal door de Nederlandse regering., 1943-1944.; 141; 1 omslag
    - JURIDISCHE AANGELEGENHEDEN, J
      - Registers van Nederlanders in Portugal., 1824-1943.; 142-143; 2 delen
        - 1824 - 1932 (Lissabon), 142
        - 1893 - 1943 (Portugal), 143
    - DIVERSEN, L
      - Stukken betreffende de Nederlands - Britse begraafplaats in Lissabon., 1759-1942.; 144; 1 omslag
      - Stukken betreffende de herdenking van 300ste geboortedag van admiraal Michiel de Ruyter., 1907.; 145; 1 omslag
      - Stukken betreffende de emigratiewetgeving in Portugal., 1928-1938.; 146; 1 omslag
      - Stukken betreffende de aanvaring aan het Nederlandse schip "Orania" veroorzaakt door het Portugese schip "Luanda" in de haven van Leixoes (Porto)., 1934-1937.; 147; 1 omslag
      - Stukken betreffende een reis van het Concertgebouworkest naar Lissabon alsmede het bezoek van Willem Mengelberg aan Portugal., 1938-1942.; 148; 1 omslag
      - Correspondentie met het Ministerie van Buitenlandse Zaken inzake het steuncomité voor Nederlandse slachtoffers in Portugal., 1940-1941.; 149; 1 omslag
      - 'Gastenboek' van Nederlandse zeelieden., 1941-1944.; 150; 1 deel
      - Stukken betreffende Nederlandse organisaties in Frankrijk na de bezetting van Zuid-Frankrijk., 1943.; 151; 1 omslag
    - MILITAIRE AANGELEGENHEDEN, M
      - Stukken betreffende de luchtvaart in Portugal., 1929-1935.; 152; 1 omslag
      - Stukken betreffende een bezoek aan Portugal van Hr. Ms. "Tromp" alsmede de aanvaring met het Duitse schip "Orinoco"., 1938-1939.; 153; 1 omslag
    - POLITIEKE AANGELEGENHEDEN, P
      - Stukken betreffende onderhandelingen tussen Nederland en Portugal inzake de grensgeschillen op Timor., (1858) 1888-1917.; 154-156; 2 omslagen, 1 pak
        - (1851) 1888 - 1906, 154
        - 1909-1912, 155
        - 1913-1917, 156
      - Rapporten aan het Ministerie van Buitenlandse Zaken inzake politieke- en economische aangelegenheden in Portugal. Afschriften., 1896-1944.; 157-160; 2 omslagen, 2 pakken
        - 1896-1899, 157
        - 1900-1904, 158
        - 1905-1916, 159
        - 1917-1945, 160
      - Stukken betreffende de moord op de Portugese koning Don Carlos en kroonprins Louis Philippe., 1908.; 161; 1 omslag
      - Stukken betreffende de Portugese erkenning van de Sovjet-Unie alsmede het tegenstemmen van Portugal inzake de toetreding van de Sovjet-Unie tot de Volkenbond., 1925 en 1934.; 162; 1 omslag
      - Stukken betreffende de deportatie van revolutionairen, communisten en anarchisten naar Portugees Timor., 1928-1933.; 163; 1 omslag
      - Stukken betreffende de moord op de Duitse gezant Baron von Baligand te Lissabon., 1930.; 164; 1 omslag
      - Stukken betreffende onlusten op Madeira., 1931-1936.; 165; 1 omslag
      - Stukken betreffende de eventuele verkoop of verpachting van de Portugese koloniën aan buitenlandse mogendheden., 1932-1937.; 166; 1 omslag
      - Stukken betreffende de Portugese rijksconferentie inzake de financiële en economische en administratieve situatie in de Portugese koloniën., 1933.; 167; 1 omslag
      - Stukken betreffende eventuele voorstellen aan de Portugese regering inzake het vestigen van een nederzetting in Angola van 50.000 Duitse joden., 1933-1934.; 168; 1 omslag
      - Stukken betreffende communistische propaganda in Portugal., 1936-1938.; 169; 1 omslag
      - Stukken betreffende de Portugese houding in de Spaanse burgeroorlog., 1936-1938.; 170; 1 omslag
      - Stukken betreffende Japanse penetratie in Portugees Timor., 1936-1944.; 171; 1 omslag
      - Missive aan het Ministerie van Buitenlandse Zaken inzake het afbreken van de diplomatieke betrekkingen tussen Portugal en Tsjecho-Slowakije wegens het niet leveren van wapens aan Portugal., 1937. met bijlage.; 172; 1 stuk
      - Stukken betreffende de aanwezigheid van gevluchte Spanjaarden in Nederland., 1937-1938.; 173; 1 omslag
      - Stukken betreffende de politieke situatie in Spanje., 1937-1939.; 174; 1 omslag
      - Stukken betreffende bezoeken van de Portugese president Carmona aan de Portugese koloniën., 1938-1939.; 175; 1 omslag
      - Stukken betreffende de koloniale politiek van Duitsland met betrekking tot de Nederlandse en Portugese koloniën., 1938-1939.; 176; 1 omslag
      - Stukken betreffende de toestand in Nederlands-Indië gedurende de Tweede Wereldoorlog., 1940-1944.; 177; 1 omslag
      - Stukken betreffende de reis van de Ministers van Buitenlandse Zaken en Koloniën, Van Kleffens en Welter naar Nederlands-Indië., 1941.; 178; 1 omslag
      - Stukken betreffende Portugese en Duitse perscommentaren inzake een artikel van Minister van Kleffens in de Times over de verhoudingen tussen grote en kleine staten., 1943.; 179; 1 omslag
      - Stukken betreffende de Duitse behandeling van Nederlandse joden van Portugese afkomst., 1943-1944.; 180; 1 omslag
    - VERDRAGEN, R
      - Stukken betreffende gesloten handelsverdragen tussen Portugal en diverse mogendheden., 1923-1943.; 181; 1 omslag
      - Stukken betreffende het statuut van Tanger., 1926-1936.; 182; 1 omslag
      - Stukken betreffende wijzigingen in het Marokkaans douanestelsel alsmede de acte van Algeciras., 1934-1939.; 183; 1 omslag
    - UITGEWEKENEN, U
      - Stukken betreffende de evacuatie van Nederlandse vluchtelingen uit Spanje en Frankrijk., 1940-1942.; 184; 1 omslag
      - Registratieformulieren van Nederlandse vluchtelingen in Portugal., 1940-1944.; 185-186; 2 pakken
        - 1940-1944, 185
          Openbaarheid beperkt tot 01-01-2020
        - 1943-1944, 186
      - Stukken betreffende een mogelijke ontstemming bij de Spaanse autoriteiten inzake het van boord halen van vluchtelingen bij Gibraltar door de Engelsen., 1941.; 187; 1 omslag
      - Stukken betreffende de evacuatie van Nederlandse dienstplichtige vluchtelingen uit Zwitserland., 1941-1942.; 188; 1 omslag
      - Stukken betreffende Nederlandse vluchtelingen in Frankrijk., 1941-1942.; 189; 1 omslag
      - Telegrammen inzake een clandestiene evacuatie van Nederlandse vluchtelingen uit Frankrijk naar Portugal., 1942.; 190; 1 omslag
      - Missive aan het Ministerie van Buitenlandse Zaken te Londen inzake onrechtvaardige kritiek op de leiders der Offices weergegeven in rapporten van Nederlandse vluchtelingen., 1942.; 191; 1 stuk
      - Rapport van het consulaat-generaal te Madrid betreffende moeilijkheden die zich voordoen inzake de evacuatie per Spaanse schepen van Nederlandse onderdanen die zich in Zwitserland begeven. Afschriften., 1942.; 192; 1 omslag
      - Rapport van kapitein F.J. Molenaar inzake zijn onderhoud met dr A. Sevenster. Afschrift met bijlagen., 1942.; 193; 1 omslag
      - Lijsten van Nederlandse vluchtelingen in Portugal., 1942-1944.; 194; 1 omslag
      - Stukken betreffende Nederlandse vluchtelingen in Portugal., 1942-1945.; 195; 1 pak
        Openbaarheid beperkt tot 01-01-2021
        op naam
      - Instructies betreffende de behandeling van vluchtelingen in Portugal., 1943.; 196; 1 omslag
      - Stukken betreffende het verstrekken van visa aan Nederlandse vluchtelingen die willen vertrekken naar Amerika., 1943-1944.; 197; 1 omslag
- ARCHIEF GEZANTSCHAP (1888) 1945-1951
  - STUKKEN VAN ALGEMENE AARD, I.
    - Agenda's van ingekomen- en uitgaande stukken., 1947-1955.; 198-202; 5 delen
      - 1947 aug. 2 - 1948 mrt. 11, 198
      - 1948 mrt. 11 - 1948 nov. 2, 199
      - 1948 okt. 25 - 1950 jan. 19, 200
      - 1950 jan. 19 - 1953 feb. 20, 201
      - 1952 feb. 21 - 1955 apr. 28, 202
    - Indices op het archief., 1944-1948.; 203-206; 4 pakken
      - A - Cn, 203
      - Co - Gij, 204
      - H - L, 205
      - M - N, 206
  - STUKKEN BETREFFENDE BIJZONDERE ONDERWERPEN, II.
    - GEZANTSCHAPSAANGELEGENHEDEN, Aa
      - Stukken betreffende kanselier L.P. Schols., 1926-1944.; 207; 1 omslag
      - Stukken betreffende de honorair attaché W.N.J. van Ditmar., 1940-1944.; 208; 1 omslag
      - Stukken betreffende de gezant mr J.G. Sillem., 1941-1947.; 209; 1 omslag
      - Stukken betreffende baron Collot d'Escury., 1943-1944.; 210; 1 omslag
      - Stukken betreffende C.H. van de Brink gezantschapsattaché belast met het achterhalen van Nederlandse vermogensbestanden in Portugal., 1944-1946.; 211; 1 omslag
      - Stukken betreffende de gezant jhr P.A. van Buttingha Wichers., 1945-1946.; 212; 1 omslag
      - Stukken betreffende dr Th. P. Bergsma tweede gezantschapssecretaris., 1945-1946.; 213; 1 omslag
      - Stukken betreffende de handelsecretaris jhr E. Boreel., 1946.; 214; 1 omslag
        zie ook inv. nr. 290
      - Stukken betreffende de waarneming van de Indonesische belangen in Portugal., 1950-1951.; 215; 1 omslag
    - CONSULAIRE POSTEN, Ac
      - Dienststaten van consulaire ambtenaren in Portugal en de Portugese koloniën., 1878-1951.; 216; 1 omslag
      - Stukken betreffende de Nederlandse consulaten in Portugal en de Portugese koloniën., 1920-1952.; 217-221; 5 omslagen
        zie ook inv. nrs. 284-289
        - Angra do Heroismo, 1949, 217
        - Figuiera da Foz, 1949, 218
        - Porto, 1920-1952., 219
        - St. Vincent, 1923-1950, 220
        - Vianna do Castelo, (1894) 1948-1949, 221
    - JURIDISCHE AANGELEGENHEDEN, Bb
      - Stukken betreffende nalatenschappen., 1935-1951.; 222; 1 omslag
    - ECONOMISCHE AANGELEGENHEDEN, Ha/c
      - Rapporten aan het Ministerie van Buitenlandse Zaken inzake de economische- en financiële situatie in Portugal., 1942-1944.; 223; 1 omslag
      - Stukken betreffende een gesloten handelsverdrag tussen Nederland en Portugal., 1946-1949.; 224; 1 omslag
        zie ook inv. nr. 311